最高法院刑事判決            一○○年度台上字第四八六六號
上  訴  人  陳天棟
選任辯護人  李子春律師
上列上訴人因違反毒品危害防制條例案件，不服台灣高等法院花
蓮分院中華民國一００年七月四日第二審判決（一００年度上訴
字第一四七號，起訴案號：台灣花蓮地方法院檢察署九十九年度
偵字第五一九四號），提起上訴，本院判決如下：
    主  文
上訴駁回。
    理  由
按刑事訴訟法第三百五十條、第三百六十一條、第三百六十二條
、第三百六十七條規定，不服地方法院之第一審判決而上訴者，
須提出上訴書狀，並應述具體理由，此為上訴必備之程式；其
所提出之書狀未述上訴理由，或僅曾以言詞陳述上訴理由者，
均應於上訴期間屆滿後二十日內補提理由書於第一審法院；第一
審法院經形式審查，認逾期未補提上訴理由者，應定期間先命補
正，逾期未補正者，為上訴不合法律上之程式，應以裁定駁回；
倘已提出上訴理由，但所提非屬具體理由者，則由第二審法院以
上訴不合法律上之程式，判決駁回。而所謂具體理由，必係指摘
或表明第一審判決有何採證認事用法或量刑等足以影響判決本旨
之不當或違法，而構成應予撤銷之具體事由，始克當之（例如：
依憑證據法則具體指出所採證據何以不具證據能力，或明確指出
所為證據證明力之判斷如何違背經驗、論理法則）；倘僅泛言原
判決認定事實錯誤、違背法令、量刑失之過重或輕縱，而未依上
揭意旨指出具體事由，皆難謂係具體理由，俾與第二審上訴制度
旨在請求第二審法院撤銷、變更第一審不當或違法之判決，以實
現個案救濟之立法目的相契合，並節制濫行上訴。本件原判決以
第一審論處上訴人陳天棟販賣第二級毒品罪刑（共七罪，每罪主
刑均處有期徒刑），已依憑卷內證據資料，詳予說明其所憑之證
據及認定之理由。上訴人收受第一審判決後，雖於法定期間內提
起第二審上訴，然其上訴理由僅泛稱：上訴人於犯案後即坦承犯
行，第一審仍處有期徒刑十八年之重刑，量刑過重，且上訴人於
第一審認罪係為將案件移回台灣屏東地方法院審理，以利於證明
上訴人向上游購買毒品之完整流程及所扮演之角色；詹鎮豪及林
俊融二人於民國九十九年初與上訴人聯絡後，到屏東來是與上訴
人合資購買毒品，上訴人僅係受託代購毒品，此可查當時毒品行
情價是否每兩新台幣（下同）三萬五千元，以證明上訴人並未營
利，亦可自詹鎮豪及林俊融均係以公克計算銷售，營利空間不同
得悉，且電話通聯紀錄亦可證明上開事實云云。並未具體指摘第
一審判決有如何採證認事、用法或量刑等足以影響判決本旨之不
當或違法，構成應撤銷之具體事由，難認已提出具體之上訴理由
。揆諸上開說明，其第二審之上訴不合法律上之程式，原審予以
駁回，已詳其理由。上訴意旨雖指稱：(一)、原審僅憑詹鎮豪、
林俊融之警詢、偵查筆錄作為上訴人論罪之基礎，卻從未傳喚其
二人到庭行交互詰問，並給予上訴人對質之機會，亦未對上訴人
有利之辯詞為調查，顯悖於無罪推定原則。(二)、上訴人實係與詹
鎮豪、林俊融合資購買甲基安非他命，而非販賣毒品予其二人，
而第一審判決附表編號二至七所示部分，上訴人係郵寄車燈零件
給其二人，否則幾萬元之毒品，何以從無匯款單。又販賣毒品固
多為獲利，但亦有因彼此長期合作，在數筆買賣中不賺取利潤，
藉此鞏固雙方之關係；亦有合資購買，再依出資比例分貨而未獲
利之情形。原審以上訴人於本案必有獲利之推論，與事實不符，
又未能詳上訴人必然係為了獲利之理由，遽爾駁回上訴人在第
二審之上訴，自屬違背法令。(三)、毒品危害防制條例第十七條第
二項減刑規定之立法理由，係為了鼓勵犯罪者能夠真正悔悟，如
此對於消弭毒品犯罪將有重大影響。原審未考慮此一立法理由，
逕認第一審量刑並無不當，亦有疏誤等語，指摘原判決不當。惟
按刑事訴訟法第三百七十七條規定，上訴於第三審法院，非以判
決違背法令為理由，不得為之。是提起第三審上訴，應以原判決
違背法令為理由，係屬法定要件。如果上訴理由書狀並未依據卷
內訴訟資料，具體指摘原判決不適用何種法則或如何適用不當，
或所指摘原判決違法情事，顯與法律規定得為第三審上訴理由之
違法情形，不相適合時，均應認其上訴為違背法律上之程式，予
以駁回。本件上訴意旨就原判決究竟如何違背法令，並未依據卷
內資料具體指摘，顯與法律所規定得為第三審上訴理由之違法情
形，不相適合。又原審係以上訴人之第二審上訴未述具體理由
，而判決駁回其上訴，並未進入實體審理程序，自無須調查證據
，亦未重為科刑。上訴意旨以原審未給予上訴人對質之機會，亦
未對上訴人有利之辯詞為調查，或未慮及毒品危害防制條例第十
七條第二項減刑規定之立法理由，而指摘原判決違法，自非適法
上訴第三審之理由。至原判決理由欄說明第二級毒品既非可合法
販售之物品，自無可能有所稱一定之行情價，其價格會因供需關
係、風險程度而有變動等由，旨在說明第一審判決已於理由欄詳
上訴人販賣第二級毒品其主觀上何以有營利之意圖等由甚詳，
第二審上訴意旨泛稱：上訴人與詹鎮豪、林俊融係合資購買毒品
，此可查當時毒品之行情價是否為每兩三萬五千元及詹鎮豪、林
俊融以公克為計價單位云云，並非具體之上訴理由，而非從實體
上重新審認上訴人有無營利之主觀意圖。上訴意旨指摘原判決未
於理由欄詳上訴人必然係為了獲利之理由云云，亦非合法之上
訴理由。衡以前開說明，其上訴為違背法律上之程式，應予駁回
。
據上論結，應依刑事訴訟法第三百九十五條前段，判決如主文。
中    華    民    國  一○○  年    九    月    一    日
                      最高法院刑事第十庭
                          審判長法官  賴  忠  星  
                                法官  呂  丹  玉  
                                法官  吳      燦  
                                法官  蔡  名  曜  
                                法官  葉  麗  霞  
本件正本證明與原本無異
                                      書  記  官  
中    華    民    國  一○○  年    九    月    六    日
                                                      K